【裁判字號】    89,上訴,1234
【裁判日期】    890728
【裁判案由】    違反毒品危害防制條例
【裁判全文】
臺灣高等法院高雄分院刑事判決    八十九年度上訴字第一二三四號
    上訴人
    即被告  乙○○
    指定辯護人  本院公設辯護人  李    佩   娟
右上訴人因違反毒品危害防制條例案件，不服台灣高雄地方法院八十九年度訴字第六
三二號中華民國八十九年七月二十八日第一審判決（起訴案號：台灣高雄地方法院檢
察署八十九年度偵字第一一四號），提起上訴，本院判決如左：
    主  文
原判決撤銷。
乙○○轉讓第二級毒品，累犯，處有期徒刑壹年。
    事  實
一、吳石城（已更名為乙○○）於民國八十六年間因違反麻醉藥品管理條例案件為法
    院判處有期徒刑三月，於八十七年三月十九日以易科罰金執行完畢，惟未悔改，
    仍有施用第二級毒品安非他命之犯行（另案審理），且於八十八年八月間，吳石
    城知其友洪明清欲購買第二級毒品安非他命施用，竟在高雄市小港區○○○路十
    四號，與其友人即洪明清各出二千元，由吳石城（即乙○○）向外出購買第二級
    毒品安非他命一包回來後，再分配一半而轉讓第二級毒品安非他命予洪明清施用
    ，嗣洪明清八十八年八月十七日為警查獲施用第二級毒品安非他命，警訊中供出
    得自吳石城（即乙○○）。
二、案經高雄市政府警察局小港分局報請臺灣高雄地方法院檢察署檢察官偵查起訴。
    理  由
一、訊據上訴人即被告吳石城（即乙○○）否認販賣第二級毒品安非他命，辯稱：我
    與洪明清一起出錢購買第二級毒品安非他命，因為洪明清沒有門路買，我認識賣
    第二級毒品安非他命的人，所以由我向洪明清拿錢後出面跟賣第二級毒品安非他
    命的人拿第二級毒品安非他命，另外我根本沒有賣第二級毒品安非他命給李傳居
    等語。
二、經查：
（一）查被告吳石城（即乙○○）右揭犯罪事實，有洪明清之警訊筆錄及檢察官偵訊
      筆錄在卷可稽。
（二）而被告吳石城（即乙○○）於台灣高雄地方法院審理中供稱其向洪明清收受二
      千元，自己出資二千元，然後向不詳之人購入三千元之安非他命與洪明清均分
      等語，洪明清於於台灣高雄地方法院審理時稱「是不家共同投資買來吃的，我
      問他有沒有錢，那天我身上也有錢，就投資買回來一起吃，我出二千元，他（
      指被告）出多少我記不得，好像他也出二千元」（見原審卷第二十二頁）本院
      調查時亦稱「我問他有無門路可買到安非他命，他說有，但他要找找看他朋友
      ，後來他向我拿錢，各出二千元，他就出去拿了一包安非他命回來，二個人平
      分吸用：：：：我想每人出二千元，他應該是買四千元的安非他命回來」等語
      ，經核尚無不合，原審以其「向洪明清收受二千元，自己出資二千元，然後向
      不詳之人購入三千元之安非他命與洪明清均分」亦即被告係向洪明清收取現金
      後購入安非他命後有賺取差價牟利而非單純代買安非他命，認被告辯稱非出賣
      安非他命云云，為不可採，尚有可議，蓋第二級毒品安非他命，價格昂貴，社
      會上此類物品之交易，多循秘密管道為之，且有交易數量越多價格越便宜之情
      ，被告吳石城（即乙○○）與洪明清二人資金不足，所能購買到價格昂貴之第
      二級毒品安非他命數量至微，為求獲取較多之第二級毒品安非他命，合資購買
      以分配之，藉以獲得較多數量之第二級毒品安非他命，為人之常情，合乎經驗
      法則，自應以其在本院之供述為較甲確可信。
（三）而被告及洪明清有施用安非他命情事，被告之尿液經檢驗安非他命陽性反應，
      亦有卷附高雄市立凱旋醫院煙毒尿液檢驗成績書可按（見警卷第七頁），另在
      洪明清住處內查扣吸食器、安非他命殘渣袋可按。
（四）按利用非共同被告之共犯之自白或其他不利於已之陳述，認定被告犯罪之証據
      ，不特與利用被告自已之自白作為其犯罪之証明同有自白虛偽性之危險，亦不
      免有嫁禍於被告而為虛偽供述之危險，故就刑事訴訟法第一百五十六條第二項
      之立法意旨觀之，非共同被告之共犯之自白或其他不利於已之陳述，固得作為
      認定被告犯罪之証據，但不得作為有罪判決之唯一証據，仍應調查其他必要之
      証據，以察其是否與事實相符，亦即仍須有補強証據以擔保該共犯自白之真實
      性，始得採為斷罪之依據。洪明清為有非法吸用安非他命之人，其詳如前所述
      ，參諸麻醉藥品管理條第十三條之三「犯第十三條之一第二項各款（非法製造
      、販賣、運輸、輸入、施打、吸用、持有麻醉藥品）之罪，供出麻醉藥品來源
      ，因而破獲者，得減輕其刑。」另毒品危害防制條例第十七條亦規定「犯：：
      ：：：：：第十條：：第二項之罪（施用第二級毒品），供出毒品來源，因而
      破獲者，得減輕其刑」。洪明清前揭向被告吳石城（即乙○○）購買安非他命
      ，不利於被告吳石城（即乙○○）之供述，乃係為博得減輕刑責寬典，屬有利
      於己而不利於被告吳石城（即乙○○）之供述，是否與事實相符，仍應調查其
      他確切事證，不能僅憑其片面供述，遽為不利於被告為營利而販賣第二級毒品
      安非他命之認定。
（五）依上揭說明，被告轉讓第二級毒品安非他命予洪明清，洵堪認定。
三、核被告吳石城（即乙○○）所為，係犯毒品危害防制條例第八條第二項轉讓第二
    級毒品罪。公訴人認係犯毒品危害防制條例第四條第二項販賣第二級毒品罪。自
    有未合，惟起訴之基本社會事實相同，自應由本院變更法條審判之。被告吳石城
    （即乙○○）於八十六年間因違反麻醉藥品管理條例案件為法院判處有期徒刑三
    月，於八十七年三月十九日以易科罰金執行完畢，其於五年內再犯本件有期徒刑
    以上刑之罪，為累犯，應依刑法第四十七條規定加重其刑。
四、原審就此部分，為科刑之判決，固非全然無見，惟（一）被告與洪明居間之授受
    第二級毒品安非他命，並不能証明係出於牟利之意圖，核係轉讓第二級毒品安非
    他命，原審誤以販賣論之，自有未合。（二）原判決併對於後述不能証明犯罪部
    分，予以論罪科刑，亦有未合。被告吳石城（即乙○○）上訴意旨，否認販賣，
    尚非無理由，應由本院撤銷改判，爰審酌被告吳石城（即乙○○）係累犯，依其
    犯罪之動機、目的、轉讓第二級毒品安非他命數量尚微犯後態度等一切情狀，爰
    量處如主文所示之刑。
五、公訴意旨另略以，吳石城為販賣安非他命牟利，於八十八年四月間，在高雄市○
    ○○○○路附近，先後二次以每包新臺幣五百元價格賣給李傳居共計二包之第二
    級毒品安非他命。係犯毒品危害防制條例第四條第二項之販賣第二級毒品罪。
（一）公訴人認被告販賣第二級毒品安非他命予李傳居，係以李傳居於警偵訊中之供
      述為其論據。訊據被告否認販賣第二級毒品安非他命予李傳居。
（二）李傳居係有施用第二級毒品安非他命之人，其於八十八年八月二十四日警訊時
      直承「我今（二十四日）因非法吸用第二級毒品安非他命被警方查獲，並查告
      吸食器及安非他命一包」，驗尿亦安非他命陽性反應，有高雄市立凱旋醫院高
      市凱醫檢字第００二九五號煙毒尿液檢驗成績書可按（見警卷第七頁），本院
      再傳無著，且本院已得心証，自毋庸再傳訊之。
（三）按利用非共同被告之共犯之自白或其他不利於已之陳述，認定被告犯罪之証據
      ，不特與利用被告自已之自白作為其犯罪之証明同有自白虛偽性之危險，亦不
      免有嫁禍於被告而為虛偽供述之危險，故就刑事訴訟法第一百五十六條第二項
      之立法意旨觀之，非共同被告之共犯之自白或其他不利於已之陳述，固得作為
      認定被告犯罪之証據，但不得作為有罪判決之唯一証據，仍應調查其他必要之
      証據，以察其是否與事實相符，亦即仍須有補強証據以擔保該共犯自白之真實
      性，始得採為斷罪之依據。洪明清及李傳居俱有非法吸用安非他命之人，其詳
      如前所述，參諸麻醉藥品管理條第十三條之三「犯第十三條之一第二項各款（
      非法製造、販賣、運輸、輸入、施打、吸用、持有麻醉藥品）之罪，供出麻醉
      藥品來源，因而破獲者，得減輕其刑。」另毒品危害防制條例第十七條亦規定
      「犯：：：：：：：第十條：：第二項之罪（施用第二級毒品），供出毒品來
      源，因而破獲者，得減輕其刑」。李傳居前揭向被告吳石城（即乙○○）購買
      安非他命，不利於被告吳石城（即乙○○）之供述，乃係為博得減輕刑責寬典
      ，屬有利於己而不利於被告吳石城（即乙○○）之供述，是否與事實相符，仍
   應調查其他確切事證，不能僅憑其片面供述，遽為不利於被告吳石城（即乙○
      ○）之認定。
（四）此部分不能証明被告吳石城（即乙○○）有如起訴意旨所述之販賣第二級毒品
      安非他命予李傳居之事實，自不能逕以販賣論之，惟公訴人係以之與前述論罪
      科之部分，以連續犯裁判上一罪起訴，本院毋庸另為無罪之諭知，附此敘明。
據上論斷，應依刑事訴訟法第三百六十九條第一項前段、第三百六十四條、第二百九
十九條第一項前段、第三百條、毒品危害防制條例第八條第二項、刑法第條十一條、
、第四十七條，判決如主文。
本案經檢察官劉翼謀到庭執行職務。
中    華    民    國     八十九     年      十一      月   二十九   日
                              臺灣高等法院高雄分院刑事第四庭
                                  審判長法官  莊  鎮
                                        法官  陳吉雄
                                        法官  陳啟造
右甲本證明與原本無異。
如不服本判決，應於判決送達後十日內向本院提出上訴狀，其未述理由者並應於提
出上訴狀後十日內向本院補提理由書（應附繕本)。
                                      書記官黃貞嘉
中    華    民    國     八十九     年      十二      月     一     日
本件論罪科刑法條：
毒品危害防制條例第八條第二項
轉讓第二級毒品者，處六月以上五年以下有期徒刑，得併科新臺幣七十萬元以下罰金
。
                                                                        Ｄ


司法院資訊處製作；財團法人民間司法改革基金會備份。
